臺灣臺南地方法院民事判決　　　　　　　 94年度訴字第193號
原　　　告　台南市農會
法定代理人　乙○○
訴訟代理人　丙○○
被　　　告　甲○○
上列當事人間請求給付借款事件，經本院於民國94年5月18日言
詞辯論終結，判決如下：
    主  文
被告應給付原告新臺幣壹佰萬元，及自民國八十五年七月十日起
至清償日止，按週年利率百分之十一點九計算之利息，暨自民國
八十五年八月十一日起至民國八十六年二月十日止，按上開利率
百分之十，自民國八十六年二月十一日起至清償日止，按上開利
率百分之二十計算之違約金。
訴訟費用由被告負擔。
    事實及理由
一、本件被告甲○○經合法通知，未於最後言詞辯論期日到場，
    核無民事訴訟法第386條所列各款情形，爰依原告之聲請，
    由其一造辯論而為判決。
二、原告主張：
  (一)原借款人蘇簪邀同訴外人蔣期名、被告甲○○為連帶保證人
    ，於民國83年11月23日，向原告借款新臺幣（下同）
    1,000,000元，利息依原告基本放款利率加碼百分之二點五
    機動調整。嗣經展期約定以86年7月9日為清償期，並按月繳
    納利息，屆期本金全部清償。嗣債務人自借款後，已繳納利
    息至85年7月9日止，迄今已逾期甚久，經催討均未獲清償，
    為此請求被告返還等語。
  (二)聲明：如主文所示。
三、被告未於最後言詞辯論期日到場，惟據其以前到庭所為陳述
    及所提書狀，則以：
  (一)依原告所提借貸撥款傳票、放款核准放帳卡明細表及借據資
    料，可以確認出以下事實：
    (1)主債務人蘇簪是於83年11月23日向原告借款並獲核准撥款
      1,000,000元，而主債務人僅有繳付利息，利息僅繳至85
      年7月9日。
    (2)被告於85年7月9日所簽立連帶保證之借據，其內容清楚記
      載著「因需要資金邀同連帶保證人向貴會借到新臺幣壹百
      萬元，約定條件如左：一、借款期間：訂自民國八十五年
      七月九日起至民國八十六年七月九日止，到期時即將借款
      如數清償。二、…」。
  (二)查被告既然是在85年7月9日簽立連帶保證書，保證主債務人
    於85年7月9日向原告所借貸之1,000,000元款項，則除非另
    有特約，否則被告僅就主債務人於85年7月9日向原告所借貸
    的該經特定的1,000,000元借款債務予以保證，此乃至明之
    理。
  (三)依原告所提出之本件借貸相關資料，似僅能認為原告僅有在
    83年11月23日曾經撥款1,000,000給主債務人蘇簪，除此之
    外，並未在85年7月9日當日撥款1,000,000元給主債務人蘇
    簪（此從原告所提出放款核准放帳卡明細表亦僅記載新貸日
    是83年11月23日，亦可得證），是以，原告既未曾在85年7
    月9日當日撥款1,000,000借予主債務人蘇簪，則被告所保證
    之該金額為1,000,000元、始期為85年7月9日終期為86年7月
    9日止之特定債權當不存在，被告對原告自無連帶保證之債
    務可言。
  (四)另查，依民法第739條之1規定「本節所規定保證人之權利，
    除法律另有規定外，不得預先拋棄」、「保證人於債權人未
    就主債務人之財產強制執行而無效果前，對於債權人得拒絕
    清償」民法第745條規定定有明文。原告既未提出對主債務
    人之強制執行情形，率而對保證人提起請求，被告自得主張
    先訴抗辯權等語置辯。
  (五)聲明：原告之訴駁回。
四、本件原告主張訴外人蘇簪於83年11月23日邀同被告為連帶保
    證人，借款1,000,000元，嗣多次展期，最近一次係於85年7
    月9日，詎訴外人蘇簪繳息至該日止，即違約未續繳，尚欠
    本金1,000,000元，為此基於消費借貸、連帶保證之法律關
    係，請求被告清償等語。被告則以伊所連帶保證者，僅為訴
    外人蘇簪於85年7月9日所借貸之1,000,000元，而原告並未
    舉證證明該日有借款之交付，自無請求被告對不存在之債務
    連帶保證之理；且原告尚未對訴外人蘇簪之財產為強制執行
    而無效果，乃逕向被告起訴請求，被告主張先訴抗辯權等語
    。
五、原告主張訴外人蘇簪於83年11月23日邀同被告為連帶保證人
    ，借款1,000,000元，嗣經多次展期，最近一次為85年7月9
    日，詎訴外人蘇簪繳息至該日後即違約未續繳，尚欠本金
    1,000,000元等情，已經提出借據二份，轉帳支出傳票、轉
    帳收入傳票各二紙，原告放款核准貸放帳卡明細表一份等為
    證（以上均為影本），核屬相符。
  (一)被告雖抗辯原告於85年7月9日並無借款1,000,000元之交付
    。惟查，訴外人蘇簪於85年11月23日借款後，其後數次展期
    ，顯均採「借新還舊」之方式而為，此觀上揭83年11月23日
    、85年7月9日二份借據，除借款期間、利息等部份有所變動
    外，餘借款金額、當事人均無不同之約定即明。而原告與訴
    外人蘇簪成立新債務以消滅舊債務時，均有入帳至蘇簪帳戶
    ，前述轉帳支出傳票、收入傳票復記載明確，被告抗辯原告
    於85年7月9日並未給付借款，顯有誤會，並不可採。
  (二)次按，民法第二編第二十四節所規定保證人之權利，除法律
    另有規定外，不得預先拋棄，民法第739之1條固有明文。然
    同法第746條第1款亦規定，保證人得拋棄第745條所定之先
    訴抗辯權，是保證人得預先拋棄先訴抗辯權，應無疑義。本
    件被告於83年11月23日、85年7月9日擔任訴外人蘇簪之連帶
    保證人時，均已聲明預先拋棄民法債編第二十四節保證各法
    條內有關保證人之權利，有上開借據附卷可稽（遵守規約第
    六條），則被告再於本件主張先訴抗辯權，自屬無據。
六、次查訴外人蘇簪對原告所為借款，於利率部份乃約定為依原
    告公告之基準利率加碼百分之二點五，有前引借據可佐；又
    訴外人蘇簪違約時，原告之基本放款利率為百分之九點四，
    此復為原告提出基本利率表一份為憑，則依前開約定加碼後
    ，為百分之十一點九，原告據此請求利息，亦有理由。
七、再按稱保證者，謂當事人約定，一方於他方之債務人不履行
    債務時，由其代負履行責任之契約；保證債務，除契約另有
    訂定外，包含主債務之利息、違約金、損害賠償及其他從屬
    於主債務之負擔，民法第739條、第740條分別定有明文。又
    保證債務之所謂連帶，係指保證人與主債務人負同一債務，
    對於債權人各負全部給付之責任而言。本件被告既為訴外人
    蘇簪對於原告債務之連帶保證人，已如前述，原告請求被告
    連帶清償，自亦有據。
八、從而，原告基於消費借貸、連帶保證之法律關係，請求被告
    給付原告1,000,000元，及自85年7月11日起至清償日止，按
    週年利率百分之十一點九計算之利息，暨自85年8月11日起
    至86年2月10日止，按上開利率百分之十，自86年2月11日起
    至清償日止，按上開利率百分之二十計算之違約金，為有理
    由，應予准許。
九、結論：本件原告之訴為有理由，依民事訴訟法第385條第1項
    前段、第78條，判決如主文。
中　　華　　民　　國　　94　　年　　5 　　月　　31　　日
                  民事第一庭    法　官　吳坤芳
以上正本係照原本作成
如不服本判決，應於送達後廿日內，向本院提出上訴狀並表明上
訴理由，如於本判決宣示後送達前提起上訴者，應於判決送達後
廿日內補提上訴理由書（須附繕本）。
中　　華　　民　　國　　94　　年　　5 　　月　　31　　日
                                書記官　黃鋕偉
